臺灣高雄地方法院民事判決　　　　　　　　　　　　　九十年度家訴字第一二三號
　　原　　　告　甲○○
　　被　　　告　丙○○
　　訴訟代理人　乙○○
　　　　　　　　丁○○
右當事人間確認婚姻無效事件，本院判決如左：
    主 　   文
確認原告與被告間之婚姻無效。
訴訟費用由被告負擔。
    事實及理由
一、原告起訴主張：兩造未舉行公開儀式，僅填具結婚證書，於民國八十九年五月五
    日向戶政機關辦妥結婚登記。事後被告性情突變，不務正業，吸食毒品，不顧家
    庭，生活費分文不給。被告之前犯販賣安非他命罪，被鈞院判刑八年，經入獄服
    刑後假釋出獄，仍不知悔改，又犯吸食而撤銷假釋，現再入獄執行中。兩造間之
    結婚並無送禮餅、穿婚紗、拜堂、宴客等公開儀式，僅填具結婚證書即向戶政機
    關辦理結婚登記，有無效原因，婚姻關係應屬尚未發生，為此，爰依民法第九百
    八十二條第一項、第九百八十八條之規定提起本訴，求為判令如主文所示等語。
二、被告則以：兩造有照婚紗照、訂婚，還在海產店請一桌，原告的父母、弟弟、祖
    母，還有我們這邊的友人林芙蓉、她孫子都有去，因當天原告要去勒戒，所以簡
    單辦一辦云云，資為抗辯。
三、按結婚應有公開儀式及二人以上之證人；又結婚違反上開規定者，無效，民法第
    九百八十二條第一項、第九百八十八條第一款分別定有明文。又所謂結婚應有公
    開之儀式，指結婚之當事人應行定式之禮儀，使不特定人得以共聞共見，認識其
    為結婚而言；男女二人，約證人二人及親友數人，在旅館之宴會廳，置酒一席，
    如其情狀無從認為舉行結婚儀式，雖其主觀以為舉行婚禮，仍不得謂有公開之儀
    式（最高法院五十一年台上字第五五一號判例、司法院二十六年院字第一七０一
    號解釋參照）。經查，本件兩造依戶籍法之規定於八十九年五月五日辦理結婚登
    記，有戶籍謄本在卷可按。原告否認兩造曾結婚，依法應由其負舉證責任。乃原
    告雖未舉證，惟依被告前揭辯述，兩造曾訂婚、宴客，則本件所應究明者，乃該
    宴席係為訂婚或結婚？兩造曾否踐行定式之結婚禮儀？與宴者有無兩造結為夫妻
    之認識？經查，證人即與宴者林芙蓉到庭結證稱：「原告當時因案即將執行，所
    以兩造有訂婚，並去餐廳宴客，目的是要讓原告入戶籍，被告可以去監獄看原告
    ，席間有、八九人在場，（吃飯時有無介紹主婚人、證婚人等儀式？）沒有，（
    吃宴席之前，兩造有無拜祖先？）沒有拜祖先，我們只有幫原告戴訂婚的項鍊、
    戒指，大家坐一坐這樣」等語綦詳，準此，足認上述宴席係為訂婚，兩造並未踐
    行定式之結婚儀式，與宴者亦不認為兩造從此結為夫妻。至被告雖另稱：「（吃
    飯前有無拜過祖先、天地？）有的」，惟伊併敘：「當時沒有外人在場，但是我
    們吃飯的那一桌人都在場」，經與前述證人所言互核，原告所謂宴客前兩造曾拜
    祖先、與宴者皆目睹云云，與前述證詞不符，已不足採，退步而言，縱認兩造曾
    祭拜祖先，以伊所述，亦非不特定之人得以共聞共見，是以，與首述公開儀式之
    要件不符。綜上，堪認原告主張之事實為真。從而，揆諸首述法條，兩造結婚應
    屬無效。
四、兩造其餘攻擊防禦方法，無礙本件勝負之判斷，爰不一一論駁，附此敘明。
五、結論：本件原告之訴為有理由，依民事訴訟法第七十八條，判決如主文。
中　　　華　　　民　　　國　　九十一　　年　　一　　月　　二十二   　　 日
                                    臺灣高雄地方法院民事第二庭
~B法　　　官　甯　馨
右為正本係照原本作成。
如不服本判決，應於送達後廿日內，向本院提出上訴狀。
中　　　華　　　民　　　國　　九十一　　年　　一　　月　　二十三   　　 日
~B法院書記官　鄭淑華
